【裁判字號】    98,抗,131
【裁判日期】    980430
【裁判案由】    本票裁定
【裁判全文】
臺灣臺中地方法院民事裁定               98年度抗字第131號
抗  告  人  喬輔環保科技工程股份有限公司
                        之15.
法定代理人  乙○○
相  對  人  甲○○
上列抗告人因與相對人間本票裁定事件，對於中華民國98年3 月
18日本院98年度司票字第2907號裁定提起抗告，裁定如下：
    主  文
抗告駁回。
抗告費用新台幣壹仟元由抗告人負擔。
    理  由
一、本件相對人主張其執有抗告人於民國95年3 月20日簽發，面
    額新臺幣300 萬元，未載到期日之本票一紙（以下稱系爭本
    票），經其提示未獲付款，依票據法第123 條規定，向原審
    聲請裁定許可強制執行，經原審以98年度司票字第2907號民
    事裁定照准。抗告人收受裁定後聲明不服，提起抗告，其抗
    告理由為系爭本票是偽造的，且其上並未有抗告人喬輔環保
    科技工程股份有限公司之負責人乙○○之簽名及蓋章，原裁
    定不應許可本票強制執行，為此依法提起本件抗告云云。
二、按執票人向本票發票人行使追索權時，得聲請法院裁定後強
    制執行，票據法第123 條定有明文。本票執票人，依票據法
    第123 條規定，聲請法院裁定許可對發票人強制執行，性質
    上係屬非訟事件，此項聲請之裁定及抗告法院之裁定，僅依
    非訟事件程序以審查強制執行許可與否，並無確定實體上法
    律關係存否之效力，如發票人就票據債務之存否有爭執時，
    應由發票人另提起確認之訴，以資解決，有最高法院57年台
    抗字第76號判例可資參照。
三、經查，系爭本票上「喬輔環保科技工程股份有限公司」之發
    票行為雖僅蓋有公司印章，而未經其負責人乙○○簽名或蓋
    章，惟按商號名稱（不問商號是否法人組織）既足以表彰營
    業之主體，則在票據背面加蓋商號印章者，即足生背書之效
    力，殊不以另經商號負責人簽名蓋章為必要，最高法院76年
    度台上字第68號判決可資參照，發票與背書同為票據行為，
    應為相同之解釋，故本件系爭本票上雖無喬輔環保科技工程
    股份有限公司之法定代理人乙○○簽名蓋章，惟揆諸上開說
    明，系爭本票，就形式上觀察，仍應認喬輔環保科技工程股
    份有限公司之發票行為有效。因之，票據上之公司印章若係
    正當之代表人所押蓋，僅因欠缺該代表人本身之簽名或蓋章
    而絕對否認該法人之責任，是毫無根據的，惟此時若公司能
    證明該印章係由他人盜刻或盜蓋，則公司即無庸負責，自另
    當別論（最高法院55年臺上字第2027號，56年臺上字第822
    號，64年臺上字第40號判決參照）。然抗告人辯稱系爭本票
    是偽造的云云，此乃實體法上之爭執，非本件非訟程序所得
    加以審究，從而，抗告意旨指摘原裁定不當，求予廢棄，委
    無理由，應予駁回。
四、據上論結，本件抗告為無理由，爰依非訟事件法第21條第2
    項、第24條第1 項、第46條、民事訴訟法第495 條之1 第1
    項、第449 條第1 項、第78條，裁定如主文。
中    華    民    國    98    年    4     月    30    日
                民事第四庭  審判長    法  官  王  銘
                                      法  官  呂麗玉
                                      法  官  郭佳瑛
正本係照原本作成。如不服本裁定，僅得於收受本裁定正本送達
後10日內，以適用法規顯有錯誤為理由，向本院提出再抗告狀，
（須附繕本1 份及繳納再抗告裁判費新台幣1,000 元），經本院
許可後紿可再抗告。
中    華    民    國    98    年    5     月     1    日
                                      書記官  黃鴻鑑


司法院資訊處製作；財團法人民間司法改革基金會備份。
